臺灣新北地方法院刑事判決
111年度審交易字第45號
公  訴  人  臺灣新北地方檢察署檢察官
被      告  吳欣潔


上列被告因過失傷害案件，經檢察官提起公訴（110年度偵字第2
8325號），被告於準備程序中就被訴事實為有罪之陳述，本院裁
定進行簡式審判程序，茲判決如下：
    主  文
吳欣潔汽車駕駛人，無駕駛執照駕車因而過失傷害人，處拘役肆
拾日，如易科罰金，以新臺幣壹仟元折算壹日。
    事  實
一、吳欣潔明知其未考領本國之普通重型機車駕駛執照，仍於民
    國110年5月8日21時17分許，騎乘車牌號碼000-0000號普通
    重型機車，沿新北市中和區中正路988巷往中板路47巷方向
    行駛，行經新北市中和區立德街與中板路47巷口，本應注意
    駕駛人行經無號誌或號誌故障而無交通指揮人員指揮之交岔
    路口，支線道車應暫停讓幹線道車先行，而依當時天候晴、
    夜間有照明、柏油路面乾燥、無缺陷、無障礙物，視距良好
    等情況，並無不能注意之情事，竟疏未注意，未暫停禮讓幹
    道車輛，即貿然通過路口，適盧奕龍騎乘車牌號碼號822-BQ
    E號普通重型機車，沿新北市中和區立言街往立德街方向超
    速行駛至上開地點，見狀閃避不及，2車旋即發生碰撞，致
    盧奕龍人車倒、地，因此受有左側前胸壁挫傷、左側前胸開
    放性傷口、左側前臂及雙側足部開放性傷口等傷害。吳欣潔
    於肇事後，在有偵查犯罪職權之公務員或機關知悉其犯行前
    ，即向據報前來現場處理之警員承認肇事並接受裁判。
二、案經盧奕龍訴由新北市政府警察局中和分局報告臺灣新北地
    方檢察署檢察官偵查起訴。
    理  由
一、按除被告所犯為死刑、無期徒刑、最輕本刑為3 年以上有期
    徒刑之罪或高等法院管轄第一審案件者外，於第一次審判期
    日前之準備程序進行中，被告先就被訴事實為有罪之陳述時
    ，審判長得告知被告簡式審判程序之旨，並聽取當事人、代
    理人、辯護人及輔佐人之意見後，裁定進行簡式審判程序，
    刑事訴訟法第273 條之1 第1 項定有明文。本件被告所犯係
    死刑、無期徒刑、最輕本刑為3 年以上有期徒刑以外之罪，
    其於準備程序中就被訴事實為有罪之陳述，經本院告知簡式
    審判程序之旨，並聽取公訴人及被告之意見後，認宜進行簡
    式審判程序，爰依上開規定裁定行簡式審判程序。
二、上揭事實，業據被告於本院準備程序及審理時均坦承不諱，
    核與告訴人盧奕龍於警詢時之指述情節相符，並有道路交通
    事故現場圖、道路交通事故調查報告表（一）（二）、現場
    暨車損照片、監視器錄影檔案截圖、新北市政府警察局道路
    交通事故初步分析研判表在卷可稽，被告之自白堪予採信。
    且按汽車行駛至無號誌或號誌故障而無交通指揮人員指揮之
    交岔路口，支線道車應暫停讓幹線道車先行。未設標誌、標
    線或號誌劃分幹、支線道者，少線道車應暫停讓多線道先行
    ，道路交通安全規則第102 條第1 項第2 款定有明文，而依
    卷附道路交通事故調查報告表（一）所示，本案事故發生時
    ，天候晴、夜間有照明、柏油路面乾燥、無缺陷、無障礙物
    ，視距良好，並無不能注意之情事，被告未禮讓幹道車車輛
    先行，顯有過失，致告訴人因被告之過失行為受有如事實欄
    所示之傷害等情，亦有板橋中興醫院診斷證明書在卷可資佐
    證，被告之過失駕駛行為與告訴人所受傷害結果間，顯有相
    當因果關係，雖告訴人超速行駛與有過失，惟並不因此解免
    被告之過失，本件事證明確，被告犯行應堪認定。
三、按汽車駕駛人，無駕駛執照駕車、酒醉駕車、吸食毒品或迷
    幻藥駕車、行駛人行道或行經行人穿越道不依規定讓行人優
    先通行，因而致人受傷或死亡，依法應負刑事責任者，加重
    其刑至二分之一，道路交通管理處罰條例第86條第1 項定有
    明文。經查，被告所為如事實欄所示之過失傷害犯行時並未
    領有合格普通重型機車駕駛執照，有公路監理電子閘門（證
    號查詢機車駕駛人）在卷可憑（見偵查卷第35頁），竟仍無
    照駕車上路，因而致告訴人受傷，則其所犯過失傷害罪自應
    依上開規定加重其刑。復按刑法總則之加重，係概括性之規
    定，所有罪名均一體適用；刑法分則之加重，係就犯罪類型
    變更之個別犯罪行為予以加重，成為另一獨立之罪名；道路
    交通管理處罰條例第86條第1 項關於汽車駕駛人，無駕駛執
    照駕車、酒醉駕車、吸食毒品或迷幻藥駕車、行駛人行道或
    行經行人穿越道不依規定讓行人優先通行，因而致人受傷，
    依法應負刑事責任者，加重其刑至二分之一之規定，係就刑
    法過失傷害罪之基本犯罪類型，對於加害人為汽車駕駛人，
    於從事駕駛汽車之特定行為時，或於行駛人行道、行經行人
    穿越道之特定地點，不依規定讓行人優先通行，因而致人受
    傷之特殊行為要件予以加重處罰，已就原犯罪類型變更之個
    別犯罪行為予以加重，而成另一獨立之罪名，自屬刑法分則
    加重之性質（最高法院92年度第1 次刑事庭會議決議、99年
    度台非字第198 號判決意旨參照）。是核被告所為，係犯道
    路交通管理處罰條例第86條第1 項、刑法第284 條前段之汽
    車駕駛人，無駕駛執照駕車，因而犯過失傷害罪，並應依前
    揭道路交通管理處罰條例之規定加重其刑。又被告於肇事後
    ，在有偵查權限之警察機關尚不知何人為肇事者前，留在現
    場並主動向據報前來處理之員警坦承肇事，而自首並接受裁
    判，有道路交通事故肇事人自首情形記錄表1 紙附卷可佐（
    見偵查卷第46頁），符合自首要件，爰依刑法第62條前段規
    定，減輕其刑，並依法先加後減。爰審酌被告之素行、智識
    程度、家庭經濟狀況、過失程度、告訴人所受傷害之情形，
    以及告訴人之與有過失程度，暨告訴人於本院調解時未到庭
    致未能達成和解等一切情狀，量處如主文所示之刑，並諭知
    易科罰金之折算標準，以資懲儆。
據上論斷，應依刑事訴訟法第273 條之1 第1 項、第299 條第1
項前段，道路交通管理處罰條例第86條第1 項，刑法第284 條前
段、第41條第1 項前段、第62條前段，刑法施行法第1 條之1 第
1 項，判決如主文。
本案經檢察官陳旭華提起公訴，檢察官陳漢章到庭執行職務。
中　　華　　民　　國　　111 　年　　3 　　月　　24　　日
                  刑事第二十四庭  法  官  徐子涵
上列正本證明與原本無異。
如不服本判決，應於判決送達後20日內敘明上訴理由，向本院提
出上訴狀 (應附繕本) ，上訴於臺灣高等法院。其未敘述上訴理
由者，應於上訴期間屆滿後20日內向本院補提理由書「切勿逕送
上級法院」。
                                  書記官　游士霈
中　　華　　民　　國　　111 　年　　3 　　月　　24　　日
附錄本案論罪科刑法條全文：
中華民國刑法第284條
因過失傷害人者，處1 年以下有期徒刑、拘役或10萬元以下罰金
；致重傷者，處3 年以下有期徒刑、拘役或30萬元以下罰金。